【裁判字號】    97,台上,4785
【裁判日期】    970925
【裁判案由】    違反毒品危害防制條例等罪
【裁判全文】
最高法院刑事判決            九十七年度台上字第四七八五號
上  訴  人  乙○○
            甲○○
上 列一 人
選任辯護人  林石猛律師
            邱基峻律師
            魏淇芸律師
上列上訴人等因違反毒品危害防制條例等罪案件，不服台灣高等
法院高雄分院中華民國九十七年七月三十日第二審判決（九十七
年度上訴字第六０六號，起訴案號：台灣高雄地方法院檢察署九
十六年度偵字第五七九０、九八九五號），提起上訴，本院判決
如下：
    主  文
上訴駁回。
    理  由
一、乙○○、甲○○販賣第二級毒品及乙○○轉讓禁藥予甲○○
    部分
按刑事訴訟法第三百七十七條規定，上訴於第三審法院，非以判
決違背法令為理由，不得為之。是提起第三審上訴，應以原判決
違背法令為理由，係屬法定要件。如果上訴理由書狀並未依據卷
內訴訟資料，具體指摘原判決不適用何種法則或如何適用不當，
或所指摘原判決違法情事，顯與法律規定得為第三審上訴理由之
違法情形，不相適合時，均應認其上訴為違背法律上之程式，予
以駁回。本件原判決撤銷第一審關於上訴人乙○○、甲○○於九
十五年九月間、九十五年十一月間某日共同販賣第二級毒品甲基
安非他命（下稱安非他命）予伍素妙部分之科刑判決，改判論處
乙○○販賣第二級毒品累犯罪刑（處有期徒刑八年），維持第一
審論處上訴人二人於九十六年一月十五日共同販賣第二級毒品予
伍素妙（乙○○累犯，處有期徒刑八年，甲○○處有期徒刑七年
六月）、於九十六年二月三日共同販賣第二級毒品予「明成」（
乙○○累犯，處有期徒刑八年，甲○○處有期徒刑七年六月）、
乙○○於九十六年一月間轉讓禁藥予甲○○（處有期徒刑一年，
減為有期徒刑六月）罪刑之判決，駁回上訴人二人此部分之第二
審上訴，已詳敘所憑之證據與認定之理由，並就上訴人二人否認
之供詞及所辯各語，認非可採，亦依卷內資料予以指駁、論敘甚
詳。乙○○上訴意旨略以：（一）證人伍素妙於九十五年十一月
間為乙○○女朋友，二人未分手前，乙○○又與甲○○之胞妹陳
薇今交往，嗣再與甲○○交往成為男女朋友關係，因而致伍素妙
心生怨恨而挾怨報復，伍素妙有無以指證乙○○販毒而換取不被
移送之條件，不無疑問，其警詢陳述之證明力尚有疑義，自有調
查之必要。原審未傳喚伍素妙予以調查，即認定乙○○於九十五
年十一月間、九十六年一月十五日販賣安非他命予伍素妙，有應
於審判期日調查之證據未予調查之違法；甲○○在九十六年一月
間成為乙○○女朋友之前，如何能知道乙○○在九十五年十一月
間之販毒情事？是否臆測之詞或道聽塗說？原審以甲○○之證言
作為乙○○於九十五年十一月間販毒之證據，有判決理由矛盾之
違法；甲○○於第一審拒絕以證人身分作證，原審未命其到庭接
受乙○○詰問，僅以甲○○之警詢、偵查證言作為乙○○犯罪之
證據，亦屬理由不備；（二）依卷附通訊監察譯文，尚難認「明
成」與甲○○間之毒品交易係依乙○○指示為之，甲○○應知「
明成」之確實姓名，原審疏未查明，即認乙○○與甲○○共同販
賣安非他命予「明成」，有理由矛盾及調查未盡之違誤；（三）
乙○○否認轉讓安非他命予甲○○施用，原判決率以甲○○之證
詞，作為乙○○轉讓安非他命予甲○○施用之依據，同有判決理
由不備及應於審判期日調查之證據未予調查之違法云云。甲○○
上訴意旨略稱：（一）「明成」與證人夏雪美之通訊監察譯文內
容至多僅能認「明成」欲至夏雪美處拿毒品，但不足以推論已取
得毒品，夏雪美亦證稱「明成」當天沒有來找伊，則除甲○○之
自白外，並無何補強證據足證甲○○有販賣毒品予「明成」之犯
行，原判決遽行論罪，有不適用刑事訴訟法第一百五十六條之違
法；（二）伍素妙於九十六年一月十五日未與甲○○電話聯絡，
乙○○縱於當天販賣毒品予伍素妙，應與甲○○無涉，且伍素妙
之證言反覆不一，原判決採伍素妙證言，認甲○○未於九十五年
九月、九十五年十一月間與乙○○共同販賣安非他命予伍素妙，
又不採伍素妙證言，認甲○○於九十六年一月十五日與乙○○共
同販賣安非他命，割裂伍素妙之證言，而未說明其理由，有採證
違背證據法則及判決理由矛盾、不備之違法云云。惟查：證據之
證明力如何，事實審法院依自由心證之原則，本有斟酌取捨之權
，苟其取捨，不違背經驗法則或論理法則，不得任意指為違法，
而據為適法之第三審上訴理由。本件原判決綜合卷內全部證據資
料審酌判斷，認定上訴人二人有其事實欄所載之犯行，已於理由
內論述甚詳，所為論斷，核無違背客觀存在之經驗法則與論理法
則，自屬原審採證、認事之適法職權行使，不容任意指摘。證人
伍素妙已於第一審具結作證並接受詰問（見第一審卷第十七頁至
二十六頁），原審以其證述明確，別無訊問必要，不再傳喚調查
，自無違法。甲○○為本案共同被告，恐因陳述致自己受刑事追
訴或處罰，固依刑事訴訟法第一百八十一條規定，於審判時拒絕
證言，然其於檢察官偵查時曾以證人身分具結作證（見九八九五
號偵卷第五十三頁至五十六頁），乙○○亦同意甲○○之偵查證
言作為證據（見原審卷第七十五頁、九十三頁），原判決乃說明
審酌該證言作成之情形如何適為證據而予以採信之理由，於法無
違。原判決並未以甲○○之警詢證言為乙○○犯罪之證據，乙○
○執此指摘，自非適法之第三審上訴理由。甲○○陳稱其不知「
明成」之真實姓名，可能在外地工作（見九八九五號偵卷第五十
四頁、五七九０號偵卷第一六七頁、一審卷二第一０三頁），即
屬無從調查之證據，原審未予調查，殊不得指為違法。再證人供
述前後縱有出入，事實審法院依憑證人前後之供述，斟酌其他證
據，本於經驗法則與論理法則，取其認為真實之一部，作為論罪
之證據，無違法可言。伍素妙於警詢、偵查或審判之陳述不甚一
致，原判決採取其部分陳述，自係摒棄其他部分之供述，此乃事
實證據取捨之當然結果，就此原判決縱未逐一說明，而有微瑕，
但於判決結果不生影響，不能指為違法。又原判決依據甲○○及
證人夏雪美之陳述，參酌卷附通訊監察譯文等證據資料，認定上
訴人二人有販賣安非他命予「明成」之事實，乃事實審法院之適
法職權行使，並無專憑甲○○之陳述為唯一證據之違法情事。而
原判決認定乙○○轉讓安非他命予甲○○，係以乙○○之自白、
甲○○之證言，暨甲○○有施用毒品之原審法院被告全國前案紀
錄為其論據，非祇以甲○○之陳述為唯一證據。其餘上訴人二人
之上訴意旨，或置原判決理由已明白論斷之事項於不顧，泛詞指
摘，或對於原審採證認事之職權行使，究竟如何違背法令，並未
依據卷內訴訟資料為具體之指摘，仍執陳詞，否認犯罪，為單純
之事實上爭執，並徒憑己見，漫指原判決違背法令，均非適法之
第三審上訴理由。綜上所述，應認其二人此部分上訴皆違背法律
上之程式，予以駁回。
二、乙○○、甲○○轉讓禁藥予陳劍釧部分
查第三審上訴書狀，應敘述上訴之理由，其未敘述者，得於提起
上訴後十日內補提理由書於原審法院，已逾上述期間，而於第三
審法院未判決前仍未提出上訴理由書狀者，第三審法院應以判決
駁回之，刑事訴訟法第三百八十二條第一項、第三百九十五條後
段規定甚明。本件上訴人二人於九十六年一月間及九十六年一月
二十八日共同轉讓安非他命予陳劍釧之違反藥事法罪部分，上訴
人二人不服原審判決，分別於九十七年八月十日、九十七年八月
一日提起上訴，並未敘述理由，迄今逾期已久，於本院未判決前
仍未提出，依上開規定，其二人此部分上訴自非合法，應予駁回
。
據上論結，應依刑事訴訟法第三百九十五條，判決如主文。
中    華    民    國  九十七  年    九    月  二十五  日
                      最高法院刑事第十二庭
                          審判長法官  石  木  欽
                                法官  陳  世  淙
                                法官  洪  佳  濱
                                法官  呂  丹  玉
                                法官  段  景  榕
      本件正本證明與原本無異
                                      書  記  官
中    華    民    國  九十七  年    九    月   三十   日
                                                Ａ


司法院資訊處製作；財團法人民間司法改革基金會備份。
